臺灣臺中地方法院民事判決
                                   109年度訴字第3775號  
原      告  蕭勝銘  
訴訟代理人  熊霈淳律師
複代理人    熊治璿律師
訴訟代理人  黃建澤  
被      告  張泰閎  
上列當事人間遷讓房屋等事件，本院於民國110年10月18日言詞
辯論終結，判決如下：
    主    文
一、確認原告與被告間就臺中市○○區○○○道○段000號房屋
    之租賃關係不存在。
二、被告應將第一項房屋遷讓返還原告。
三、被告應給付原告新臺幣950,000元，及自民國110年1月26日
    起至清償日止，按週年利率百分之5計算之利息。
四、被告應自民國110年1月16日起至騰空交還第一項房屋予原告
    之日止，按月給付原告新臺幣38,000元。
五、原告其餘之訴駁回。
六、訴訟費用由被告負擔。
七、本判決第二項，於原告以新臺幣236,000元為被告供擔保後
    ，得假執行。但被告如以新臺幣707,000元為原告預供擔保
    ，得免為假執行。
八、本判決第三項，於原告以新臺幣317,000元供擔保後，得假
    執行；但被告如以新臺幣950,000元為原告供擔保後，得免
    為假執行。
九、本判決第四項，於判決確定前清償期已屆至部分，於原告按
    月以新臺幣13,000元為被告供擔保後，得假執行。但被告如
    按月以新臺幣38,000元為原告預供擔保，得免為假執行。
十、原告其餘假執行之聲請駁回。
    事實及理由
壹、程序方面：
一、按訴狀送達後，原告不得將原訴變更或追加他訴，但請求之
    基礎事實同一、擴張或減縮應受判決事項之聲明者，不在此
    限。民事訴訟法第255條第1項第2、3款定有明文。查本件原
    告基於租賃關係，原起訴聲明：⒈被告應將門牌號碼臺中市○
    ○區○○○道○段000號房屋（下稱系爭房屋）全部遷讓返還原告
    。2.被告應自民國107年12月1日起至遷讓系爭房屋之日止，
    按月給付原告租金新臺幣（下同）38,000元(見豐簡卷第19
    頁）。嗣追加及變更其聲明為：⒈確認兩造間系爭房屋租賃
    關係不存在。2.被告應將系爭房屋遷讓返還原告。⒊被告應
    給付原告95萬元及自110年1月26日起至清償日止，按週年利
    率百分之5計算之利息。⒋被告應自110年1月15日起至遷讓返
    還系爭房屋之日止，按月給付原告38,000元(見本院第49、2
    35頁）。核原告所為，係基於同一租賃關係，追加新訴及減
    縮應受判決事項之聲明，為法所許，合先敘明。
二、被告經合法通知，未於最後言詞辯論期日到場，核無民事訴
    訟法第386條各款所列情形，爰依原告之聲請，由其一造辯
    論而為判決。
貳、實體事項:
一、原告起訴主張： 
㈠、兩造於106年5月9日就系爭房屋訂立租賃契約（下稱系爭租約
    ），由原告將系爭房屋出租被告，租期自106年5月15日至11
    1年5月14日，共5年，每月租金38,000元，並由民間公證人
    公證；詎被告僅繳納至107年12月14日為止之租金，保證金7
    6,000元亦因抵扣租金而無剩餘，經原告多次以Line通訊軟
    體催繳，被告均以各種理由推託而未繳付。原告前依租賃契
    約第7條第4項約定於109年7月13日寄存證信函催告出面解決
    ，並為終止租約之意思表示，被告已於109年7月15日收受（
    見原證4），惟仍置之不理，爰依民法第767條第1項請求返
    還房屋及依系爭租約請求租金722,000元（107年12月15日至
    109年7月14日，共19個月），及依不當得利規定請求給付自
    109年7月16日至110年1月15日止，共6個月相當於租金之不
    當得利228,000元，暨自110年1月15日起至遷讓返還系爭房
    屋之日止，按月給付38,000元。
㈡、被告曾於109年5月間假意稱欲向原告購買系爭房屋及坐落之
    基地，而於同年月25日簽署買賣合約，依約被告需於同年6
    月1日給付價金2800萬元，然當日被告以各種理由拖延，拒
    為給付，業經原告於109年7月17日發函解除契約，有存證信
    函可佐（見本院卷第135-139頁）。
㈢、聲明：1.確認兩造間房屋租賃關係不存在。2.被告應將系爭
    房屋遷讓返還原告。⒊被告應給付原告95萬元及自110年1月2
    6日起至清償日止，按週年利率百分之5計算之利息。⒋被告
    應自110年1月15日起至遷讓返還系爭房屋之日止，按月給付
    原告38,000元。⒌願供擔保請准宣告假執行。
二、被告答辯:伊有與原告簽訂租賃契約，亦有欠租金，欠租當
    然要還，原告同意讓伊延期，對原告之聲明伊都同意；伊與
    原告有簽立買賣契約，伊要購買系爭房屋，錢已經準備好，
    因時間已過，錢無法匯入帳戶等語。
三、本院之判斷：
㈠、兩造於106年5月9日簽訂系爭租約，租期自106年5月15日至11
    1年5月14日，共5年（租約第2條），每月租金38,000元，被
    告應於每次之首日給付租金（租約第3條第1項、第2項），
    被告有欠租情事等情，為被告所不爭執（見本院卷第159-16
    0頁），並有系爭租約影本1份在卷可稽（見109年度豐簡字
    第756號卷第25-29頁），堪信為真正。
㈡、原告主張終止租約並請求被告返還系爭房屋、給付租約終止
    前積欠之租金部分：
  ⒈按所有人對於無權占有或侵奪其所有物者，得請求返還之。
    對於妨害其所有權者，得請求除去之，民法第767條第1項前
    段、中段定有明文。依系爭租約第7條第2項約定，被告如有
    積欠租金達2個月以上，原告得終止租約，收回系爭房屋，
    而被告有欠租情事，為被告所不爭執，並有原告提出其以Li
    ne通訊軟體與被告對話之內容為佐（見本院卷第67-85頁）
    ，自對話中可見被告自108年10月16日起至109年4月8日間多
    次對原告致歉未付租金之內容，足見原告主張被告欠租達2
    個月以上之情，堪可採信；又原告於109年7月13日寄發存證
    信函通知被告於3日內出面協調，否則被告應即刻遷離系爭
    房屋交還房屋等情，有存證信函及收件回執在卷可按（見本
    院卷第127-133頁），可證原告已對被告為終止系爭租約之
    意思表示；被告對於欠租之事實未予爭執，且未提出其已支
    付之證明，復對於原告之聲明表示同意（見本院卷第159頁
    ），則原告主張被告已積欠2個月以上租金為由，依系爭租
    約第7條第2項約定通知被告終止系爭租約，兩造間之租賃關
    係已不存在一節，自屬有據，是原告本於所有人之地位，依
    民法第767條第1項前段、中段規定，請求被告遷讓返還系爭
    房屋，為有理由。
  ⒉又被告不爭執其欠租之事實，且同意原告之聲明，復無法提
    出其繳納最後一期租金之證據（被告於110年3月19日到庭陳
    稱欲回去找資料，惟迄至110年10月18日日言詞辯論終結仍
    未提出），堪認原告主張被告仍積欠租約終止（即109年7月
    15日）前未繳之租金（即107年12月15日至109年7月14日，
    共19個月），計722,000元（計算式：38,000×19＝722,000）
    為可採，原告此部分之請求，亦屬有據。
  ⒊被告雖稱原告在對話中同意其延期、兩造間有簽立買賣契約
    等語，惟徵諸原告於Line對話中係分別以「謝謝你」、「麻
    煩您了」、「拜託你了」回應，對話中未見有任何同意被告
    延後給付租金之言詞，被告所稱同意延期等語，並無證據可
    佐；另兩造間就系爭房屋及坐落之基地固曾簽立買賣契約，
    惟因被告未依約履行，業經原告於109年7月17日通知解除契
    約，有買賣契約及解約信函在卷可佐（見本院卷第99-107、
    135-139頁），被告並未證明其有依買賣契約履行之實，自
    無不給付租金之理，應併此敘明。
㈢、原告請求不當得利部分：
　⒈按無法律上之原因而受利益，致他人受損害者，應返還其利
    益，依其利益之性質不能返還者，應償還其價額，民法第17
    9條前段、第181條但書分別定有明文，而無權占有他人土地
    ，可能獲得相當於租金之利益為社會通常之觀念（最高法院
    61年度台上字第1695號裁判意旨參照）。
　⒉本件兩造間之租賃契約於109年7月15日經原告合法終止，已
    如前述，則被告占有系爭房屋自終止租約之翌日即109年7月
    16日起屬無權占有，受有相當於租金之利益，並致原告等人
    受有損害，是原告依不當得利法律關係，請求被告給付自10
    9年7月16日至110年1月15日止（共6個月）相當於租金之損
    害228,000元（計算式：38,000×6＝228,000）及自110年1月1
    6日起按月給付相當於租金之損害每月38,000元至遷讓房屋
    之日為止，即非無據，原告逾此部分之請求，則難以准許（
    即原告請求110年1月15日給付相當於租金之利益部分）。
㈣、末按給付有確定期限者，債務人自期限屆滿時起，負遲延責
    任；給付無確定期限者，債務人於債權人得請求給付時，經
    其催告而未為給付，自受催告時起，負遲延責任。其經債權
    人起訴而送達訴狀，或依督促程序送達支付命令，或為其他
    相類之行為者，與催告有同一之效力；遲延之債務，以支付
    金錢為標的者，債權人得請求依法定利率計算之遲延利息。
    應付利息之債務，其利率未經約定，亦無法律可據者，週年
    利率為5%，民法第229條第1、2項、第233條第1項前段、第2
    03條分別定有明文。原告就前揭得請求被告給付之金額950,
    000元（即租金722,000+不當得利228,000=950,000），併請
    求自追加書狀送達翌日即110年1月26日（見本院卷第155頁
    收件回執）起至清償日止，按週年利率5%計算之利息，即屬
    有據。
四、綜上所述，依民法第767條第1項前段、中段、第179條規定
    及系爭租約約定，請求確認兩造間就系爭房屋租賃關係不存
    在及請求被告遷讓返還系爭房屋、給付950,000元（租金722
    ,000+不當得利228,000元）及遲延利息暨自110年1月16日起
    至遷讓房屋之日為止，按月給付每月38,000元為有理由，應
    予准許。逾此範圍之請求，則無理由，應予駁回。原告就給
    付之訴勝訴部分，陳明願供擔保，聲請宣告假執行，經核合
    於法律規定，爰酌定相當之擔保金額宣告之，並依職權諭知
    被告得預供擔保免為假執行。至原告敗訴部分，其假執行之
    聲請失所依據，應併予駁回；另確認之訴，無假執行可能，
    是原告就主文第1項所為假執行之聲請應併予駁回。
五、本件事證已臻明確，兩造其餘攻擊防禦方法及證據，經本院
    斟酌後，認為均不足以影響本判決之結果，爰不一一論述，
    附此敘明。
六、據上論結，原告之訴一部為有理由，一部為無理由，爰依民
    事訴訟法第79條，判決如主文。
中　　華　　民　　國　　110 　年　　11　　月　　3 　　日
 　　              民事第五庭  法  官   李蓓
以上正本係照原本製作。　　
如對本判決上訴，須於判決送達後20日內向本院提出上訴狀。如
委任律師提起上訴者，應一併繳納上訴審裁判費。
中　　華　　民　　國　　110 　年　　11　　月　　4 　　日
                               書記官   陳采瑜